【裁判字號】    92,上訴,2025
【裁判日期】    921216
【裁判案由】    強盜等
【裁判全文】
臺灣高等法院臺中分院刑事判決                  九十二年度上訴字第二二五號
    上  訴  人
    即  被  告  乙○○
右上訴人因故買贓物案件，不服臺灣台中地方法院九十二年度訴字第一七七三號中華
民國九十二年九月三日第一審判決（起訴案號：臺灣台中地方法院檢察署九十二年度
偵字第九六八○號），提起上訴，本院判決如左：
      主  文
上訴駁回。
      事  實
一、乙○○基於故買贓物之犯意，於民國（下同）九十二年五月六日晚上九時許，在
    臺中市○區○○路與交岔路附近跳蚤市場，明知謝志男持以向伊兜售之行動電話
    手機二支（ＮＯＫＩＡ牌、型號：三三一○，均係甲○○所有，而於同年月五日
    二十一時三十五分，在台中市北屯區○○○街與天津路交岔路口附近，遭謝志男
    、廖柏堯二人共同搶奪），係來路不明之贓物，竟仍以每支新臺幣（下同）一千
    元之代價，向謝志男故買上開行動電話手機二支之贓物。嗣於九十二年五月八日
    上午十時四十分許，由謝志男帶領警察至臺中市○區○○路與復興路交岔路口附
    近跳蚤市場，查獲乙○○。
二、案經臺中市警察局報請臺灣臺中地方法院檢察署檢察官偵查起訴。
      理  由
一、訊據被告乙○○固不否認曾於右揭時地，為被告謝志男帶同警察查獲之事實，但
    矢口否認有何故買贓物之犯行，辯稱：為警查扣之二支行動電話手機，並非伊向
    被告謝志男所購買，而係伊以每支一千五百元之代價，向姓名年籍均不詳、綽號
    之案外人「長毛」之成年男子所購得，但伊已無法尋獲案外人「長毛」云云。惟
    查：被告乙○○曾於右揭時地，以上開代價，向被告謝志男購買其於右揭時地，
    與案外人廖柏堯共同搶奪所得之被害人甲○○所有行動電話手機二支之贓物之事
    實，業據被告謝志男於警詢、偵查及原審調查、審理時，供承綦詳，核與被害人
    甲○○上開指述相符。又被告乙○○、謝志男二人先前並不認識，亦無仇怨等情
    ，業據該二人供承在卷，是被告謝志男衡情應無杜詞誣陷被告乙○○之理。況被
    告乙○○係在上開跳蚤市場，從事販賣二手行動電話手機之人，理應知悉買受二
    手行動電話手機前，應向出售人留取姓名年籍資料，或簽立收購契約書等書面資
    料，並核對出售人之相關證件，且檢視所收購之行動電話手機之序號是否已遭銷
    除，致無法追查該行動電話之前所有人，以免日後誤購贓物，而追索無門，甚而
    觸犯刑章。故由被告乙○○無法提出案外人「長毛」之姓名年籍資料，亦查尋獲
    案外人「長毛」，及伊為警於右揭時地，查獲之被害人甲○○所有上開遭被告謝
    志男、廖柏堯二人共同搶奪之行動電話手機二支，序號業經銷除等情，應足認被
    告乙○○上開所辯，顯係事後卸責之詞，委無足採。此外，尚有搜索扣押筆錄（
    參九十二年度偵字第九六八○號偵查卷第四七頁）、贓物保管收據（參上開偵查
    卷第七六頁）各一紙，行動電話手機照片（參上開偵查卷第四九頁）二幀在卷可
    參。至證人即被告乙○○之受僱人曾良濱於原審九十二年八月二十日審理時，固
    證稱：曾目睹案外人「長毛」出售交付上開為警查獲之行動電話手機二支予被告
    乙○○云云。然證人曾良濱本係被告乙○○之受僱人，自難期所為證言毫無偏頗
    被告乙○○之虞。況由被告乙○○供稱：證人曾良濱之每月薪資係由伊隨意給付
    。在上開跳蚤市場擺設攤位，每日營業額不定，偶而整日未成交，業績好時，營
    業額約幾千元云云，核與證人曾良濱證稱：被告乙○○每月給付二萬餘元之薪資
    。被告乙○○在上開跳蚤市場擺設攤位，每日營業額不定，有時成交很少，但業
    績好時，營業額可達二、三萬元云云，有所歧異，益徵證人曾良濱上開證言，顯
    係迴護被告乙○○之詞，尚無可取。另證人即被告乙○○之顧客黃瑞進於原審九
    十二年八月二十日審理時，固結稱：曾目睹案外人「長毛」販售交付上開二支行
    動電話手機予被告乙○○云云。然由證人黃瑞進在事隔一年餘後原審審理時，猶
    仍可清楚記得上開二支行動電話手機之廠牌、型號，但卻無法記得當日究係彼先
    行離開上開攤位，或案外人「長毛」先行離開上開攤位等情，實難信證人黃瑞進
    上開證言屬實。準此，上開二證人所為之證述，均不得據為被告乙○○有利之認
    定。綜上所述，本件事證明確，被告犯行已堪認定。
二、核被告乙○○所為，係犯刑法第三百四十九條第二項故買贓物罪。公訴人漏未斟
    酌被告乙○○係以每支一千元之代價，向被告謝志男購買上開行動電話手機二支
    之贓物等情，而認被告乙○○所為，係犯刑法第三百四十九條第一項收受贓物罪
    ，尚有未洽。惟因基本事實同一，法院自應予以審理，並變更起訴法條。原審依
    刑法第三百四十九條第二項、第四十一條第一項前段、罰金罰鍰提高標準條例第
    一條前段、第二條，審酌被告乙○○正值青壯，高職畢業，為圖謀不法之利益致
    犯本罪，其犯罪手段尚屬平和，所生危害非鉅，故買贓物之數量及價值非鉅，實
    際犯罪所得尚非屬豐厚，未能與被害人等達成民事和解，及犯罪後否認犯行，態
    度不佳等一切情狀，量處如原審主文第二項所示之刑，並諭知易科罰金之折算標
    準，核其認事用法，並無不合。被告乙○○上訴仍執前詞否認犯罪，惟被告乙○
    ○犯罪事證明確，原審理由已詳加敘明，核無違誤，被告上訴為無理由，應予駁
    回。
三、據上論斷，應依刑事訴訟法第三百六十八條，判決如主文。
本案經檢察官丙○○到庭執行職務。
中      華      民      國      九十二   年     十二      月    十六    日
                                    臺灣高等法院臺中分院刑事第三庭
                                          審判長法  官  陳  朱  貴
                                                法  官  廖  柏  基
                                                法  官  劉  連  星
右正本證明與原本無異。
不得上訴。
                          書記官  李  妍  嬅
中      華      民      國      九十二   年     十二      月    十六    日
附錄論罪科刑法條
刑法第三百四十九條第二項
搬運、寄藏、故買贓物或為牙保者，處五年以下有期徒刑、拘役或科或併科一千元以
下罰金。                                                                Ｉ


司法院資訊處製作；財團法人民間司法改革基金會備份。
